臺灣屏東地方法院民事判決　　　　　　　110年度訴字第401號
原　　　告　張賜德　


被　　　告　陳建隆　
上列當事人間刑事附帶民事訴訟侵權行為損害賠償事件，經本院
刑事庭於中華民國110 年3 月23日以109 年度附民字第313 號裁
定移送前來，本院於110 年10月8日言詞辯論終結，判決如下：
    主      文
被告應給付原告新臺幣壹萬元。
原告其餘之訴駁回。
訴訟費用由被告負擔百分之一，餘由原告負擔。
本判決得假執行。但被告如以新臺幣壹萬元為原告預供擔保，得
免為假執行。
    事實及理由
一、按訴狀送達後，原告不得將原訴變更或追加他訴。但擴張或
    減縮應受判決事項之聲明者，不在此限，民事訴訟法第255
    條第1 項第3 款定有明文。查本件原告起訴時，其訴之聲明
    原為：被告應給付原告新臺幣（下同）7 萬元，及自民國10
    9 年10月28日起至清償日止，按年息百分之5 計算之利息。
    嗣於起訴後具狀變更聲明為：被告應給付原告80萬元（見本
    院卷第24頁）。核屬擴張應受判決事項之聲明，揆諸前開規
    定，應予准許。
二、原告主張：108 年2 月10日伊頭戴著安全帽，被告持鐵棍從
    伊頭部打下去，伊就暈過去，伊當天是要去跟訴外人陳文財
    索討債務，被告對伊造成之傷害，使伊心理無法平復，至今
    腦部混混沌沌、反應遲鈍，為此爰依侵權行為之法律關係提
    起本件訴訟，請求被告賠償醫療費用30萬元、精神慰撫金50
    萬元。並聲明：被告應給付原告80萬元。
三、被告則以：伊只有用拳頭打原告，伊不同意原告請求之醫療
    費30萬元及精神慰撫金50萬元等語，資為抗辯。並聲明：原
    告之訴駁回。
四、按因故意或過失，不法侵害他人之權利者，負損害賠償責任
    ，民法第184 條第1 項前段定有明文。查原告於108 年2 月
    10日9 時30分許，至陳文財位於屏東縣○○市○○巷00號住
    處欲催討欠款，適陳文財外出不在該住處，原告即向陳文財
    之配偶林秋菊表明來意，因原告態度不佳，林秋菊即囑咐孫
    女徐憶雯叫醒被告，嗣兩造因一言不合而發生口角糾紛，被
    告乃徒手毆打頭戴自行車用安全帽之原告頭部及臉部，原告
    遭毆打而受有頭部挫擦傷之傷害等事實，有高雄市政府消防
    局救護紀錄表、國軍高雄總醫院附設民眾診療服務處診斷證
    明書在卷可稽（見108 年度他字第4644號偵查卷第7 頁、10
    9 年度偵字第365 號偵查卷第109 頁），被告復於本院刑事
    庭審理時坦承犯行，有準備程序筆錄在卷可參（見110 年度
    簡字第396 號刑事卷第76頁），被告因犯傷害罪經本院判處
    拘役50日在案，有刑事簡易判決在卷可參（見本院卷第27至
    30頁），足認被告係以徒手毆打原告頭部及臉部，致原告受
    有上述傷害。原告雖主張被告係以鐵棍毆打其頭部云云，然
    依刑事訴訟法第500 條規定，附帶民事訴訟之判決，應以刑
    事訴訟判決所認定之事實為據，前開侵權行為事實業經本院
    刑事法庭以110 年度簡字第396 號判決認定在案，且原告復
    未提出其他證據證明被告係以鐵棍毆打原告，故其主張被告
    係以鐵棍毆打云云，尚非可採。
五、按不法侵害他人之身體者，被害人雖非財產上之損害，亦得
    請求賠償相當之金額。又慰藉金之賠償須以人格權遭遇侵害
    ，使精神上受有痛苦為必要，其核給之標準固與財產上損害
    之計算不同，然非不可斟酌雙方身分資力與加害程度，及其
    他各種情形核定相當之數額（最高法院51年台上字第223 號
    裁判意旨參照）。查原告因被告上開侵權行為致受有頭部挫
    擦傷之傷害，原告精神上應受有相當之痛苦。佐以原告為國
    中肄業，並自稱其為債權人，被告則高職肄業，務農每月收
    入約1 、2 萬元之學經歷等情形，業經兩造陳明在卷（見本
    院卷第80頁），兩造之所得、財產狀況有稅務電子閘門財產
    所得調件明細表在卷可查（置放於本院卷證件存置袋內），
    本院審酌兩造上開身分地位、資力，及本件事故起因為原告
    催討債務，兩造發生口角所致，被告徒手毆打原告，與原告
    受傷情形、所受痛苦等一切情狀，認原告請求賠償非財產上
    損害以1 萬元為適當；逾此部分之請求，尚非可採。
六、原告雖主張其支出之醫療費用為30萬元，惟據其提出之仁德
    健保藥局藥單所載其服用藥物之適應症為癲癇、躁病，又其
    提出之醫療費用收據記載之就醫科別分別為精神科、感染病
    科、骨科、內科及家庭醫學科（見本院卷第67、69、95至12
    5 頁），顯與治療頭部挫擦傷無關，尚難認此部分醫藥費之
    支出與本件被告毆打原告之行為有因果關係，故原告請求被
    告賠償醫療費用30萬元部分，並非可採。
七、綜上所述，原告依民法侵權行為之法律關係，請求被告給付
    1 萬元，為有理由，應予准許；逾該範圍之請求，則無理由
    ，應予駁回。
八、本判決原告勝訴部分之價額未逾50萬元，依民事訴訟法第38
    9 條第1 項第5 款規定，應依職權宣告假執行。本院併依職
    權酌定相當金額諭知被告得供擔保免為假執行。
九、本件事證已臻明確，兩造其餘主張陳述及所提之證據，經審
    酌後認為均不足以影響本判決之結果，爰不逐一論列，併此
    敘明。
十、訴訟費用負擔之依據：民事訴訟法第79條。
中    華    民    國   110    年    10    月    22    日
                  民事第三庭  法  官  李育任
正本係照原本作成。
如對判決上訴，須於判決送達後二十日內向本院提出上訴狀，其
未表明上訴理由者，應於提出上訴後二十日內向本院補提理由書
狀（均須按他造當事人之人數附繕本）。
中    華    民    國   110    年    10    月    22    日
                              書記官  張文玲